【裁判字號】    95,訴,2384
【裁判日期】    950922
【裁判案由】    偽造有價證券等
【裁判全文】
臺灣板橋地方法院刑事判決              95年度訴字第2384號
公  訴  人  臺灣板橋地方法院檢察署檢察官
被      告  丙○○
                    （現於臺灣新店戒治所強制戒治中）
上列被告因收受贓物等案件，經檢察官提起公訴（94年度偵字第
19667 號、及95年度偵緝字第129 號），被告於準備程序進行中
就被訴事實為有罪之陳述，經告知簡式審判程序之旨，並聽取當
事人之意見後，本院裁定由受命法官獨任進行簡式審判程序，判
決如下：
    主  文
丙○○收受贓物，處有期徒刑月，如易科罰金，以佰元折算
壹日；又共同傷害人之身體，處有期徒刑月，如易科罰金，以
佰元折算壹日。應執行有期徒刑肆月，如易科罰金，以佰元
折算壹日。
    事  實
一、丙○○明知車牌號碼BT-5039 號之自小客車係屬來路不明之
    贓車（係甲○○所有，乙○○於94年4 月10日21時40分，在
    臺北縣土城市○○路○ 段161 號前竊取後，將該車停放在臺
    北縣板橋市某處停車場內）；竟仍基於收受贓物之犯意而至
    上開臺北縣板橋市某停車場收受之，嗣於94年4 月11日13時
    30分許，丙○○駕駛前揭車號BT-5039 號自小客車，行經臺
    北縣板橋市○○路○ 段160 號前，適為甲○○發現而上前攔
    阻，丙○○立刻電話聯絡乙○○前來接應，乙○○即駕駛承
    租之車號4551-DV 號自小客車並搭載不知情之黃鈺萍，至前
    揭處所接應丙○○，丙○○旋跳上副駕駛座，詎料丙○○與
    乙○○二人明知甲○○為攔阻丙○○離去而伸手入車內攀住
    車窗，且甲○○拉住丙○○之手不放，並可預見倘若加油住
    前離去可能導致甲○○受傷，竟不違背二人本意，基於傷害
    之犯意聯絡，乙○○仍逕自加速駛離車輛，致甲○○遭拖行
    約60公尺，而受有雙肘、右前臂、左腹部挫傷及擦傷等傷害
    。
二、案經甲○○訴請臺北縣政府警察局板橋分局報請臺灣板橋地
    方法院檢察署檢察官偵查起訴。
    理  由
一、按依刑事訴訟法第284 條之1 之規定，除簡式審判程序及簡
    易程序案件外，第一審應行合議審判，復依同法第273 條之
    1 第1 項之規定，除被告所犯為死刑、無期徒刑、最輕本刑
    為3 年以上有期徒刑之罪或高等法院管轄第一審案件者外，
    於第一次審判期日前之準備程序進行中，被告先就被訴事實
    為有罪之陳述時，審判長得告知被告簡式審判程序之旨，並
    聽取當事人、代理人、辯護人及輔佐人之意見後，裁定進行
    簡式審判程序。查被告丙○○所犯係死刑、無期徒刑、最輕
    本刑為3 年以上有期徒刑以外之罪，其於準備程序中就被訴
    事實為有罪之陳述，經法官告知簡式審判程序之旨，並聽取
    公訴人、被告之意見後，業經本院合議庭依上開規定裁定由
    受命法官獨任進行簡式審判程序，合先敘明。
二、訊據被告丙○○對於上揭事實坦承不諱，核與告訴人甲○○
    於警詢及偵查中證述之情節相符，並經證人黃鈺萍於偵查時
    結證屬實，且有臺北縣政府警察局車輛尋獲電腦輸入單、贓
    物認領保管單、中英醫院診斷證明書各1 份，及車輛照片3
    紙等在卷可稽，足見被告之自白與事實相符，本案事證已甚
    明確，被告犯行堪以認定。
三、論罪科刑部分：
(一)、嗣於被告行為後，刑法施行法已於95年6 月14日增訂該法第
    1 條之1 規定，並自95年7 月1 日施行，其將刑法分則所定
    罰金之貨幣單位均改為新台幣，並分別提高為3 倍或30倍；
    另刑法第33條第5 款關於罰金刑之規定、第41條關於易科罰
    金、第28條共犯、及第51條第5 款之規定，均已於94年2 月
    2 日修正公布，並同自95年7 月1 日施行。按同於95年7 月
    1 日修正施行之刑法第2 條規定，乃係關於新舊法比較適用
    之準據法，其本身無關行為可罰性要件之變更，故於95年7
    月1 日前揭法律修正施行後，如有涉及比較新舊法之問題，
    即應逕依修正後刑法第2 條第1 項規定，為「從舊從輕」之
    比較（參見最高法院95年度第8 次刑事庭會議決議意旨）。
    茲分述如下：
  1.刑法分則編各罪所定罰金之貨幣單位原為銀元，且依修正前
    刑法第33條第5 款規定，罰金刑為1 銀元以上，而有關罰金
    倍數之調整及銀元與新台幣之折算標準，則定有「罰金罰鍰
    標準條例」及「現行法規所定貨幣單位折算新台幣條例」，
    除罰金以1 銀元折算3 元新台幣外，並將72年6 月26日以前
    修正之刑法部分條文罰金數額提高2 至10倍，其後修正者則
    不再提高倍數；嗣修正後刑法第33條第5 款則將罰金刑提高
    為新台幣1 千元以上，並以百元計算之，且因刑法第33條第
    5 款所定罰金貨幣單位既已改為新台幣，刑法分則編各罪所
    定罰金之貨幣單位亦應配合修正為新台幣，且考量刑法修正
    施行後，不再施用「現行法規所定貨幣單位折算新台幣條例
    」，為使刑法分則編各罪所定罰金之最高數額與刑法修正前
    趨於一致，爰增訂刑法施行法第1 條之1 規定，將刑法分則
    編各罪所定罰金之貨幣單位均改為新台幣，並將72年6 月26
    日以前修正之刑法部分條文罰金數額提高為30倍，其後修正
    者則提高為3 倍。是以刑法分則編各罪所定罰金刑之最高數
    額，於上開規定修正後仍屬一致，並無不同；但有關罰金刑
    之最低數額，則比修正前提高，從而自以修正前之規定較為
    有利。
  2.刑法第41條有關易科罰金之規定，行為時即修正前刑法第41
    條第1 項前段規定：「犯最重本刑為5 年以下有期徒刑以下
    之刑之罪，而受6 個月以下有期徒刑或拘役之宣告，因身體
    、教育、職業、家庭之關係或其他正當事由，執行顯有困難
    者，得以1 元以上3 元以下折算1 日，易科罰金」，而被告
    行為時之易科罰金折算標準，依修正前罰金罰鍰提高標準條
    例第2 條前段（現已刪除）規定，就其原定數額提高為100
    倍折算1 日，則被告行為時之易科罰金折算標準，應以銀元
    300 元折算1 日，經折算為新臺幣後，應係以新臺幣900 元
    折算為1 日。裁判時即修正後刑法第41條第1 項前段則規定
    ：「犯最重本刑為5 年以下有期徒刑以下之刑之罪，而受6
    個月以下有期徒刑或拘役之宣告者，得以新臺幣1,000 元、
    2,000 元或3,000 元折算1 日，易科罰金」，比較修正前、
    後之易科罰金折算標準，以行為時即修正前之規定，較有利
    於被告。又修正前刑法第41條第2 項規定，併合處罰之數罪
    ，均有同條第1 項所定得易科罰金之情形，而其應執行之刑
    逾六月者，亦得易科罰金，而修正後該條項則限縮為應執行
    之刑未逾六月者，方得適用易科罰金之規定，比較結果，應
    以修正前之規定對被告有利。
  3.修正前刑法第28條係規定：「二人以上共同實施犯罪之行為
    者，皆為正犯」，修正後則將成立共同正犯之標準，由共同
    正犯之共同「實施」犯罪，改為共同「實行」犯罪，修正理
    由係認「實施」一詞，在實務上向來認為涵蓋陰謀、預備、
    著手、實行等概念在內，惟基於近代刑法個人責任原則及法
    治國人權保障之思想，上開實務見解應有所修正，不應承認
    「陰謀共同正犯」及「預備共同正犯」為共同正犯之參與類
    型，然無礙於「共謀共同正犯」之成立。是修正後之共同正
    犯之可罰性要件之範圍業已限縮，乃屬行為可罰性要件之變
    更，自應比較新舊法。本件被告無論依修正前後規定，均構
    成共同正犯，是此部分修正對被告言之，並無有利或不利之
    區別。
  4.被告行為時，刑法第51條第5 款規定：「宣告多數有期徒刑
    者，於各刑中之最長期以上，各刑合併之刑期以下，定其刑
    期。但不得逾20年。」；修正後刑法第51條第5 款則規定：
    「宣告多數有期徒刑者，於各刑中之最長期以上，各刑合併
    之刑期以下，定其刑期。但不得逾30年。」，經新舊法比較
    結果，修正後刑法並非較有利於行為人，依刑法第2 條第1
    項前段之規定，仍應依修正前刑法第51條第5 款規定，定其
    應執行之刑。
  5.準此而論，前揭刑法施行法第1 條之1 之增訂及刑法第33條
    第5 款之修正，乃係刑法分則編各罪或其他刑事犯罪所定罰
    金刑之刑罰法律效果之變更，前揭刑法第41易科罰金規定及
    第28條共犯、第51條第5 款定執行刑之修正，乃均係科刑規
    範事項之變更，自應依刑法第2 條第1 項規定，綜合罪刑全
    部結果，整體為新舊法之「從舊從輕」比較（參見最高法院
    24 年 上字第4634號判例意旨、27年上字第261 號判例意旨
    ）。核被告所為，依本院所諭知之被告罪名及其宣告刑（詳
    如後述），適用修正前有關罰金刑之規定，對被告亦較屬有
    利，而有關易科罰金、共同正犯之標準、及定應執行刑等規
    定之修正，修正前之規定，對被告亦較有利，故經綜合比較
    新舊法結果，應以舊法對被告有利，自應整體依刑法第2 條
    第1 項前段規定，適用行為時之修正前刑法第28條、第33條
    第5 款、第41條第1 項前段、第51條第5 款，及罰金罰鍰提
    高標準條例第1 條前段等規定。
(二)、核被告所為，係犯刑法第349 條第1 項之收受贓物罪及同法
    第277 條之傷害罪。被告與乙○○間就上開傷害犯行，有犯
    意聯絡及行為分擔，均為共同正犯，又被告所犯上開2 罪，
    犯意各別，行為互殊，應分論併罰。爰審酌被告之素行、智
    識程度，犯罪之動機、目的、手段、及其收受贓車造成追緝
    財產犯罪之困難度，暨該部自小客車之價值，及經被害人業
    已領回等犯罪所生危害程度，並兼衡被害人甲○○受傷之程
    度，及被告犯罪後坦承犯行態度良好等一切情狀，各量處如
    主文所示之刑，併均諭知易科罰金之折算標準，及定應執行
    之刑，並諭知易科罰金之折算標準，以資懲儆。
據上論斷，應依刑事訴訟法第273 條之1 第1 項、第299 條第1
項前段，刑法第2 條第1 項前段、修正前刑法第28條、第349 條
第1 項、第277 第1 項、修正前刑法第41條第1 項前段、第51條
第5 款，罰金罰鍰提高標準條例第1 條前段、修正前罰金罰鍰提
高標準條例第2 條，判決如主文。
本案經檢察官朱立豪到庭執行職務。
中    華    民    國    95    年    9     月    22    日
                  刑事第十八庭  法  官  吳幸娥
以上正本證明與原本無異
如不服本判決應於送達後10日內向本院提出上訴狀
                                書記官  洪惠玲
中    華    民    國    95    年    9     月    22    日
附錄本案論罪科刑法條全文：
刑法第349條：
收受贓物者，處3 年以下有期徒刑、拘役或5 百元以下罰金。
搬運、寄藏、故買贓物或為牙保者，處5 年以下有期徒刑、拘役
或科或併科1 千元以下罰金。
因贓物變得之財物，以贓物論。
刑法第277條
傷害人之身體或健康者，處三年以下有期徒刑、拘役或一千元以
下罰金。
犯前項之罪因而致人於死者，處無期徒刑或七年以上有期徒刑；
致重傷者，處三年以上十年以下有期徒刑。


司法院資訊處製作；財團法人民間司法改革基金會備份。
